臺灣高等法院臺中分院刑事判決　　　　　　　　　　九十四年度上訴字第四六號
　　上　訴　人　臺灣台中地方法院檢察署檢察官
　　被　　　告　乙○○
右上訴人因被告誣告案件，不服臺灣台中地方法院九十三年度訴字第二０七八號中華
民國九十三年十二月三十一日第一審判決（起訴案號：臺灣台中地方法院檢察署九十
三年度偵字第八三一八號），提起上訴，本院判決如左：
    主　　  文
原判決撤銷。
乙○○意圖他人受刑事處分，向該管公務員誣告，處有期徒刑肆月。
    事  　　實
一、乙○○明知甲○○於民國（下同）九十二年二月二十五日一時三十分許，在臺中
    縣大雅鄉○○路二六二號住處，遭七名姓名不詳之成年男子以球棒毆打並毀損大
    門玻璃，係因甲○○之夫馮清和未依約返還其借款新臺幣（下同）十萬五千元，
    並遭馮清和以掃帚將其打走，因而心生不滿，乃於不詳時間、地點教唆該七名姓
    名不詳之成年男子至上址所為，竟意圖他人受刑事處分，於九十二年三月五日十
    四時三十分許，前往臺中縣警察局豐原分局大雅分駐所接受員警偵訊時，向承辦
    該案之公務員誣告甲○○對其所提教唆傷害及毀損之告訴均為誣陷之詞，而對甲
    ○○提起誣告告訴。嗣於九十二年十二月二十五日，甲○○涉嫌誣告部分，經本
    署檢察官以九十二年度偵字第一四三二八號為不起訴處分確定，被告乙○○涉嫌
    教唆傷害等案件，經臺灣高等法院臺中分院於九十三年六月二十四日判處有期徒
    刑五月確定，甲○○始悉上情。
二、案經甲○○提出告訴，由台灣台中地方法院檢察署檢察官偵察起訴。
    理　　  由
一、訊據被告乙○○矢口否認有前揭所指之犯行，辯稱：伊當初在派出所作筆錄時，
    僅有說：甲○○無憑無據告我，是誣告！伊當時說的是氣話，並沒有確定要對甲
    ○○提出告訴之意等語。惟查：
  (一)被告乙○○於九十二年三月五日下午二時三十分許至三時間，在臺中縣警察局豐
    原分局大雅分駐所接受警詢時，供稱：「我也要反告他誣告罪」等語（見一四三
    二八號偵卷第八頁）。證人劉國敏於原審審理中亦證稱：「當時整個案件都是先
    讓當事人能夠私下和解就先和解，都是他們當事人『堅持』要提出告訴」、「（
    你剛剛說你有跟乙○○說不要告來告去，是在何時？）是在勸雙方當事人和解的
    時候，是在製作筆錄之前」、「筆錄上面的記載都是根據受訊問人的回答而記錄
    的」、「製作筆錄的時候，我們有徵詢過被告的意見，筆錄也有讓被告看過以後
    簽名，被告並不是說將來要告，被告是明確表示要告甲○○」等語（見審判筆錄
    第五頁、第七頁、第八頁）。則被告乙○○於警訊時，已表示要告甲○○誣告罪
    ，已甚明確。
　(二)被告乙○○告訴無美麗誣告罪案，業經臺灣臺中地方法院檢察署檢察官於九十二
    年十二月二十五日，以九十二年度偵字第依四三二八號不起訴處分確定；被告乙
    ○○所涉教唆傷害等案，經臺灣臺中地方法院檢察署檢察官於九十二年十二月二
    十五日以九十二年度偵字第一四三二八號、二一五八七號提起公訴後，經原審法
    院於九十三年四月十三日以九十三年度易字第四三Ｏ號判決判處有期徒刑五月，
    嗣乙○○提起上訴，復經本院於九十三年六月二十四日以九十三年度上易字第五
    二六號判決駁回上訴而確定，有前揭不起訴處分書、起訴書及原審與本院判決書
    各一份附卷可稽。被告因告訴人之夫馮清和於九十二年農曆過年期間，因賭博向
    其借款十萬五千元，未依約返還，上門催討反遭馮清和以掃帚打走，其因而心生
    不滿，乃教唆七名姓名不詳之成年男子傷害、毀損之犯罪事實，業經原審及本院
    分別確認在案。
　(三)按刑事訴訟法第一百之一條第一項規定：訊問被告應全程連續錄音˙˙˙但有急
    迫情況且經記明筆錄者，不在此限；同條第二項規定：筆錄內所載之被告陳述與
    錄音內容不符者，除有前項但書情形外，其不符部分不得作為證據。本件警訊時
    ，據承辦之員警劉國敏於原審證稱：當時應該是忘記錄音等語，因此本件警訊時
    未予錄音，應已明確，惟查上開規定應全程錄音者係「訊問被告˙˙˙」，而本
    件乙○○告訴甲○○誣告罪，則乙○○並非被告，即不在上開法條規定之範圍，
    又被告乙○○對於警訊時，並無受脅迫、詐欺、非法偵訊之情事，非僅承辦員警
    劉國敏到庭證述屬實，且被告乙○○亦無對此有爭議，另被告乙○○雖辯稱警訊
    時因被甲○○告訴，一時說的氣話，並無申告甲○○之真意云云，然被告乙○○
    於警訊時已供明「我也要反告他誣告」，有告訴甲○○誣告罪之事實，已甚明確
    ，而甲○○經檢察官偵辦乙○○告訴其誣告罪過程中，被告乙○○並無表示其無
    申告之意思，或有撤回告訴之情事，足證被告乙○○有本件申告之事實，而所申
    告事實又屬虛構不實，被告所辯無申告之犯行云云，顯係事後卸責之詞，自不足
    採，被告乙○○之犯行堪以認定。
二、核被告乙○○所為，係犯刑法第一百六十九條第一項之誣告罪，原審未加詳查而
    為被告無罪之判決，即有未當，檢察官上訴據此指摘原審判決不當，其上訴為有
    理由，自應由本院將原審判決撤銷改判，爰審酌被告犯罪之動機、目的、對被害
    人所生損害及其犯後態度等一切情狀，衡情量處有期徒刑四月。
三、據上論結，應依刑事訴訟法第三百六十九條第一項前段、第三百六十四條、第二
    百九十九條第一項前段、刑法第一百六十九條第一項，判決如主文。
本案經檢察官丙○○到庭執行職務。
中　　　華　　　民　　　國　　　九十四　 年　　  四　     月     六     日
                                    臺灣高等法院臺中分院刑事第六庭
                                          審判長法　官　李　文　雄
                                                法　官　邱　顯　祥
                                                法  官　劉　連　星
右正本證明與原本無異。
如不服本判決應於收受送達後十日內向本院提出上訴書狀，其未敘述上訴之理由者並
得於提起上訴後十日內向本院補提理由書（均須按他造當事人之人數附繕本）。
                                                書記官  陳　秀　真
中　　　華　　　民　　　國　　　九十四　 年　　  四　     月     六     日
附錄法條：
刑法第一百六十九條第一項：
意圖他人受刑事或懲戒處分，向該管公務員誣告者，處七年以下有期徒刑。
                                                                        Ｉ
